臺灣士林地方法院刑事判決
110年度審易字第879號
公  訴  人  臺灣士林地方檢察署檢察官王啟旭
被      告  杜偉帆


上列被告因違反毒品危害防制條例案件，經檢察官提起公訴（11
0 年度毒偵字第297 號），本院判決如下：
    主  文
甲○○被訴施用第二級毒品部分，公訴不受理。
    理  由
一、公訴意旨略以：被告甲○○前因施用毒品案件，經臺灣士林地
    方檢察署檢察官分別以107 年度毒偵字第1926號、108 年度
    毒偵字第447 號為附條件之緩起訴處分，後各於民國109  
    年5 月1 日、10月30日因期滿未經撤銷原處分而終結，仍未
    悔悟，復基於施用第二級毒品甲基安非他命之犯意，於110 
     年1 月9 日晚間7 時許，在臺北市中山區林森北路之某商
    家內，以將甲基安非他命置入玻璃球後加以燒烤而吸食煙霧
    之方式，施用甲基安非他命1 次，因認被告上開所為，涉犯
    毒品危害防制條例第10條第2 項之施用第二級毒品罪嫌。
二、按起訴之程序違背規定者，應諭知不受理之判決，並得不經
    言詞辯論為之，刑事訴訟法第303 條第1 款、第307 條分別
    定有明文。次按，立法者有鑑於施用毒品者具有「病患性犯
    人」特質，強調「治療勝於處罰」、「醫療先於司法」，而
    於109 年1 月15日修正公布、同年7 月15日施行之現行毒品
    危害防制條例第20條第1 、2 、3 項分別規定：「犯第十條
    之罪者，檢察官應聲請法院裁定，或少年法院（地方法院少
    年法庭）應先裁定，令被告或少年入勒戒處所觀察、勒戒，
    其期間不得逾二月」、「觀察、勒戒後，檢察官或少年法院
    （地方法院少年法庭）依據勒戒處所之陳報，認受觀察、勒
    戒人無繼續施用毒品傾向者，應即釋放，並為不起訴之處分
    或不付審理之裁定；認受觀察、勒戒人有繼續施用毒品傾向
    者，檢察官應聲請法院裁定或由少年法院（地方法院少年法
    庭）裁定令入戒治處所強制戒治，其期間為六個月以上，至
    無繼續強制戒治之必要為止。但最長不得逾一年」、「依前
    項規定為觀察、勒戒或強制戒治執行完畢釋放後，三年後再
    犯第十條之罪者，適用前二項之規定」，實務上最高法院本
    於前開立法意旨，對此並補充指出：「毒品危害防制條例第
    20條第3 項規定，所謂3 年後再犯，只要本次再犯（不論修
    正施行前、後）距最近一次觀察勒戒或強制戒治執行完畢釋
    放，已逾3 年者，即該當之，不因其間有無犯第10條之罪經
    起訴、判刑或執行而受影響」（最高法院刑事大法庭109 年
    度台上大字第3826號裁定參照），簡言之，經觀察勒戒或強
    制戒治執行完畢釋放後，如係「3 年內再犯」施用毒品罪者
    ，始應依法追訴、處罰，如係「3 年後再犯」施用毒品罪者
    ，仍應再次適用觀察、勒戒及強制戒治之規定。
三、經查：
  (一)被告於110 年1 月9 日晚間7 時許，在臺北市中山區林森
      北路之某商家內，施用1 次甲基安非他命之事實，業經被
      告在警詢、偵查中及本院審理時坦承屬實，並有台灣檢驗
      科技股份有限公司110 年1 月29日濫用藥物檢驗報告（檢
      體編號：K0000000號）暨所附新北市政府警察局查獲毒品
      案件尿液檢體監管紀錄表各1 份附卷可稽（偵查卷第77頁
      至第78頁），可堪認定，是被告犯毒品危害防制條例第10
      條第2 項之施用第二級毒品罪，應依上開規定送觀察勒戒
      或科處刑罰，並無疑問。
  (二)被告前曾兩度因施用第二級毒品，經臺灣士林地方檢察署
      檢察官分別以107 年度毒偵字第1926號、108 年度毒偵字
      第447 號為附命完成戒癮治療之緩起訴處分確定，嗣並於
      108 年12月20日完成戒癮治療，惟此前未曾因施用毒品案
      件，受有觀察勒戒或強制戒治之處遇等情，有臺灣高等法
      院被告前案紀錄表1 份在卷可稽，依上說明，其此次施用
      毒品，自應接受觀察勒戒，而無庸施以刑罰，故檢察官逕
      行提起公訴，即有違誤。
  (三)至被告先前雖曾因施用毒品，接受並完成戒癮治療，並由
      檢察官為緩起訴處分確定，此如前述，依過往之實務見解
      ，認為事實上等同於接受過觀察勒戒、強制戒治等醫療處
      遇，故被告本次再度施用毒品，距前次戒癮治療既未逾3 
      年，即無須再行觀察勒戒或強制戒治，而應逕行追訴、處
      罰（最高法院109 年度台非字第76號、第77號、110 年度
      台非字第62號判決要旨參照），然斟酌109 年1 月15日修
      正毒品危害防制條例第24條第2 項規定後，檢察官撤銷附
      命完成戒癮治療之緩起訴處分，應「依法繼續偵查或起訴
      」，自文義而言，其效力與修正前應「依法追訴」者已有
      不同，未必蓋需起訴，且戒癮治療之執行，係以社區醫療
      （機構外醫療體系）處遇替代監禁式治療（機構內之強制
      處遇），強度有別，故如戒癮治療難有成效，再施以觀察
      勒戒或強制戒治，亦屬循序漸進之合理矯正方式，是以，
      在現行法律規定下，戒癮治療已無法與觀察勒戒或強制戒
      治等同視之，前開見解業已為現今實務所不採（最高法院
      110 年度台上字第2096號判決、110 年度台非字第152 號
      判決要旨參照），故此部分事實，並不足以影響前揭認定
      ，附此敘明。
  (四)綜上所述，檢察官就被告本案施用第二級毒品部分，逕行
      提起公訴，係不合法，且無從補正，爰不經言詞辯論，逕
      為不受理之諭知。至被告本案被訴持有第二級毒品部分，
      則由本院另行審結，附此敘明。
據上論斷，應依刑事訴訟法第303 條第1 款、第307 條，判決如
主文。
中　　華　　民　　國　　110 　年　　11　　月　　4 　　日
                  刑事第九庭法  官  陳彥宏  
以上正本證明與原本無異。
如不服本判決應於收受送達後20日內向本院提出上訴書狀，並應
敘述具體理由。其未敘述上訴理由者，應於上訴期間屆滿後20 
日內向本院補提理由書 (均須按他造當事人之人數附繕本 )「切
勿逕送上級法院」。
因疫情而遲誤不變期間，得向法院聲請回復原狀。　
                          　書記官  李文瑜 
中　　華　　民　　國　　110 　年　　11　　月　　4 　　日